臺灣臺中地方法院刑事簡易判決　　　 101年度中簡字第1008號
聲　請　人　臺灣臺中地方法院檢察署檢察官
被　　　告　張少綸
被　　　告　陳立哲
選任辯護人　刑建緯律師
　　　　　　謝明智律師
上列被告因傷害案件，經檢察官聲請以簡易判決處刑（100年度
偵字第27027號），本院判決如下：
    主  文
張少綸共同犯傷害罪，處有期徒刑陸月，如易科罰金，以新臺幣
壹仟元折算壹日。
陳立哲幫助犯傷害罪，處有期徒刑肆月，如易科罰金，以新臺幣
壹仟元折算壹日。
    犯罪事實及理由
一、張少綸因懷疑少年童○（民國83年生）要追其女友張譯止，
    竟基於傷害之犯意，於民國97年12月31日18時許，要童○之
    友人陳立哲找童○出來，而陳立哲明知張少綸找童○出來，
    係欲教訓童○想追張譯止一事，仍基於幫助之犯意，騎機車
    至臺中市永安國小籃球場找童○，並由張少綸之女友張譯止
    以電話向童○稱如不與陳立哲出來，事後亦會有人過去找你
    ，童○遂坐上陳立哲之機車，至臺中市西屯區福星公園附近
    之某網咖店門口，與張少綸、張譯止等人碰面，惟在此之前
    ，張少綸已連絡綽號「阿勇」等人（另由檢察官偵辦）騎機
    車過來助陣，故到場時陳立哲即與張少綸等人聊天並等候「
    阿勇」等人到來。於當日21時30分許，陳立哲見「阿勇」等
    5、6人騎機車到來，為逃避責任之故，即向童○表示有事要
    先離開，而獨自留下童○。張少綸及綽號「阿勇」等人即帶
    童○至福星公園內，追問童○是否欲追張譯止，童○表示沒
    有，張少綸及綽號「阿勇」等人即分持棍棒毆打童○，致童
    ○受有頭部外傷併頭皮撕裂傷10公分長、皮膚缺損3x1平方
    公分，兩手挫傷及撕裂傷併左手第2掌骨開放性骨折等傷害
    ，而於98年1月1日接受開放性復位手術鋼釘及鋼板內固定手
    術、頭部皮瓣縫合手術，於98年1月5日出院，於98年1月9日
    及13日門診治療。案經童○及童○之母韓○玲訴由臺中市政
    府警察局第六分局報請臺灣臺中地方法院檢察署檢察官偵查
    後聲請以簡易判決處刑。
二、按被害人之法定代理人或配偶，得獨立告訴。刑事訴訟法第
    233條第1項定有明文。查，被害人童○係83年次，於被害時
    係14歲之少年，故其母韓○玲於98年1月1日在台中市警察局
    第六分局西屯派出所提出之告訴，自屬合法。另刑事訴訟法
    第239條前段所定，告訴乃論之罪，對於共犯之一人告訴或
    撤回告訴者，其效力及於其他共犯。此即所謂告訴不可分原
    則，因係就共犯部分而言，亦稱為告訴之主觀不可分，以有
    別於對犯罪事實一部告訴或撤回告訴，所衍生告訴之客觀不
    可分之問題。告訴之主觀不可分，必各被告「共犯」絕對告
    訴乃論之罪，方有其適用。此所稱「共犯」係指包括共同正
    犯、教唆犯、幫助犯之廣義共犯而言。查本件傷害罪係屬絕
    對告訴乃論之罪，告訴人韓○玲除於上開警詢表示要提告給
    傷害我孩子的那一些人一些教訓等語，並於嗣後之偵查中表
    示要對陳立哲提出告訴，因其於上開警詢已對張少綸等實際
    傷害其子童○之人提出告訴，故其效力自及於幫助傷害童○
    之陳立哲之告訴，此部分告訴自亦屬合法，先予敘明。
三、上開犯罪事實，業據被告張少綸供承不諱，核與告訴人童○
    、韓○玲指訴以及證人張譯止具結證述之情節大致相符，並
    有澄清綜合醫院中港分院診斷證明書2紙、該院101年3月1日
    澄高字第1012160號函覆被害人童○之入院診斷傷勢（偵卷
    第43頁）、童○之受傷照片（附於警卷）、案發現場照片（
    偵卷第23、24頁）附卷可稽，是被告張少綸傷害犯行堪予認
    定。
四、被告陳立哲雖矢口否認涉有上開犯行，辯稱：伊跟童○沒有
    糾紛、過節，當時找童○出來要跨年，想說大家都認識，找
    他出來應該沒關係，後來因為伊母親打電話叫伊回去，且伊
    眼睛因為戴隱形眼鏡不舒服，於到場後與他們聊一下就走了
    ，伊沒有參與毆打童○云云。選任辯護人則為其辯稱：陳立
    哲當天主要是要與童○去跨年，跨年的聯繫是由張譯止打電
    話給陳立哲，請陳立哲將電話轉交給童○，由張譯止與童○
    聯絡要出去跨年事宜，且依張譯止筆錄來講，當天約他出來
    是要讓童○把事情講清楚，並沒有要打童○，所以陳立哲並
    不知道有人要傷害童○的事情，陳立哲與其他被告間沒有犯
    意聯絡，也沒有犯罪行為，陳立哲願意與告訴人童○談和解
    事宜等語。然查，此部分犯罪事實，業據被害人童○於101
    年2月4日呈送書面資料予檢察官陳稱略以：當天晚上6、7點
    ，張譯止打電話到陳立哲手機叫我過去談事情，她說如果不
    去她們之後會來找我，然後陳立哲就騎機車載我去福星公園
    附近的網咖門口，到了之後沒人跟我說怎麼回事，她們有5
    個人包括張譯止，我不敢跑，大概過了一、兩個小時等人到
    了後，她們就帶我前往福星公園，她們一共有15到20人左右
    ，而陳立哲在中途已經先走掉了，到了福星公園之後她們叫
    我坐在石椅上，光頭男子開始問我有沒有要追張譯止，我回
    答沒有，他繼續重複問我同一個問題，而我也一直跟他說沒
    有，然後我就感覺頭部傳來重擊，當我反應過來我立刻以雙
    手護住頭部，我被打趴在石椅旁的石桌上，打擊持續幾十下
    ，打擊大部分都在後腦上，當他們停手之後，我抬起頭看過
    去他們已經慢慢走遠了，我的手和頭都有麻木的感覺，臉和
    手還有頭上都是濕濕的感覺等語（偵卷第14頁）；其另於10
    1年2月25日呈送書面資料予檢察官陳稱略以：當天我在永安
    國小與國中同學打籃球，陳立哲前來籃球場跟我說張譯止要
    找我，他把手機傳給我然後張譯止跟我說他們有人要跟我見
    面，她對我說你不去不行，不然之後他們會來找我，所以我
    就跟著陳立哲去了，到福星公園附近網咖門外，我看到張譯
    止坐在一台黑色箱型車上，車上坐滿了人，有看過那個司機
    一次，因為陳立哲之前帶我出去的關係，才見過張譯止兩次
    ，在我認識陳立哲之前，我根本不知道會有這些人。然後光
    頭男子走過來，當時陳立哲就站在那裡跟他們聊天，我心裡
    很害怕，不知接下來會有什麼發生。過一段時間三、四台機
    車就來了，機車上坐滿了人，陳立哲過來跟我說他有事要先
    走，然後光頭男和一群人就把我帶到福星公園，到石椅上坐
    下，他坐在我對面，而張譯止和其他人站在我身後。他開始
    問我問題而我也一直回答沒有，突然之間我就被人打了，他
    們從我後面一直打我的頭，我手抱著頭開始求饒，但沒有人
    願意停手，我聽到回應只有讓他死和打死他，當他們停手後
    ，我趴著手抱著頭看到一群人離開，事後我常常在想，我覺
    得很奇怪，為什麼他們會知道陳立哲會找我，而且為什麼他
    們能信誓旦旦的說我如果不跟陳立哲去，他們也會找到我。
    我在漫畫租書店與陳立哲認識，他大我四、五歲，我跟他以
    乾兄弟相稱，我當時對他有一種盲目的信任，我不相信他會
    害我，但是他卻親自把我帶到現場，讓我被人群毆打等語（
    偵卷第42頁），已證稱當時是陳立哲過去找伊，由張譯止要
    求伊到現場說有人找伊，而由陳立哲載伊到現場，陳立哲並
    與在場之人聊天、一同等另一群騎機車之男子過來，等人到
    了之後陳立哲才稱有事要先離去，之後伊即被帶到福星公園
    內毆打之事實，核與證人張譯止於偵查中具結所證：那天本
    來要去台灣民俗村，在這之前我們先去處理童○的事。…一
    開始是我打電話給童○，他說他不能出來，後來到8點多快9
    點，陳立哲就把童○帶來，那時候看他們事情講一講就打起
    來。原先是張少綸叫我問他可不可以出來，我後來跟陳立哲
    說童○說他沒辦法出來，後來又看到陳立哲帶童○出來等語
    （偵卷第26頁背面），及於本院具結證稱：當天陳立哲於晚
    上5至7點的時候過去網咖找我們，當時有我、張少綸、陳立
    哲，另外還有6、7個人。當天找童○出來，是張少綸因為我
    的事情有點不爽童康，就是童康也想要追我，所以大家就在
    網咖外面提到這件事情，就是要找童○出來處理這件事情，
    而陳立哲跟我們說過他之前跟童○有點過節，所以我們就問
    陳立哲能否找到童○，一開始7點多我先打電話給童○，但
    是童○沒有接，陳立哲在8點到10點間就把童○接過來。而
    張少綸是我們一起在網咖的時候，有找一些人過來，當時陳
    立哲還沒有去找童○，所以他應該知道張少綸要找一些人過
    來。而他找的這些人是在陳立哲載童○來之後才到，來了5
    、6個人，是騎機車過來。而陳立哲帶童○過來之後，陳立
    哲有先在那裡與我們聊天聊到5、6個人騎機車過來等語大致
    相符。即被告陳立哲於偵查中亦自承：是伊叫童○出來的，
    伊跟童○說他們找他，伊在場多久忘了等語（偵卷第27頁）
    ，顯然被告陳立哲知悉被告張少綸欲教訓被害人童○，並將
    童○載至現場，且一直等候另一群騎機車之人前來，其才藉
    口要先離開，欲以此避嫌無訛。被告陳立哲於本院雖以上詞
    置辯，惟其於本院訊問之前，均未提及當時其母親有打電話
    要其回家一事，嗣後徒增此節，已屬可疑，另其於本院所辯
    ，當時是要找童○出來跨年云云，亦與其於偵查中所供：伊
    跟童○說是他們（指張少綸、張譯止等人）要找他云云，亦
    不符，再觀其所稱先離開之理由，竟是因眼睛不舒服，惟若
    係眼睛不舒服，何以還會騎車過去載童○到現場？且其亦在
    現場等候一群騎機車之人前來，才離開而獨自留下當時年僅
    14歲之童○面對如此眾多之人？故其上開所辯顯不足採信，
    其有幫助被告張少綸等人毆打童○之犯行，洵堪認定。
五、至於聲請意旨以證人張譯止於偵查中具結證稱被告陳立哲當
    時亦有參與毆打童○，而認被告陳立哲亦為共同正犯。惟查
    ：(1)證人張譯止於偵查中證稱：我知道陳立哲跟童○有過節
    等語，惟經檢察官質以有何過節時，證人張譯止又答稱不清
    楚，只有聽他們講過。惟被告陳立哲則否認有與童○有糾紛
    或過節，即被害人童○於呈送檢察官之書面資料，亦未證稱
    有與被告陳立哲有何過節，證人張譯止此部分所證應屬傳聞
    而不可採信。(2)證人張譯止於偵查中證稱：我那時候看見張
    少綸跟另外一個叫「阿勇」的拿木棒打童○，我有看到陳立
    哲有過去踹童○兩腳等語（偵卷第26頁背面），惟此亦為被
    告陳立哲所否認，而被害人童○亦稱，他們打擊持續幾十下
    ，打擊大部分都在後腦上等語，並未證稱有人以腳踹，證人
    張譯止於本院則又改稱，伊無法肯定陳立哲確實有踹童○兩
    腳等語，並參諸被害人童○之診斷證明書及澄清醫院中港分
    院函示資料，均未顯示被害人童○之腳部有何傷勢，則證人
    張譯止此部分所證是否可採，亦非無疑。(3)告訴人韓○玲於
    偵查中陳稱：童○跟我說陳立哲當時口頭跟他說他要先離開
    ，其他人就把他帶去公園裡面等語，證人張譯止雖證稱：陳
    立哲那時候「好像」沒有先離開等語，告訴人韓○玲再陳稱
    ：伊有問過童○，他還是很相信陳立哲，他是聽陳立哲要離
    開等語（參偵卷第27頁背面、第28頁），即被害人童○亦未
    陳稱其被毆打時，陳立哲仍在現場而未離開，則證人張譯止
    所證被告陳立哲亦有參與毆打是否可採，亦非無疑。(4)、張
    譯止於本院證稱:陳立哲去接童○的時候，伊沒有打電話給
    童○云云，惟此與被害人童○上開所陳，陳立哲騎機車過來
    的時候，張譯止有打電話到陳立哲的手機，叫陳立哲把手機
    給伊，並跟伊說「如果不出來，以後也是會找你」等語不符
    。則綜上所述，本案應係證人張譯止以電話要求被害人童○
    前來，且依童○所陳，此事應與張譯止有關，即證人張譯止
    亦於本院證稱，張少綸打童○，是因為我的原因，我當時與
    張少綸是男女朋友等語，則證人張譯止是否為能脫免罪責，
    而為上開部分不實之證述，亦非無可能，依罪證有疑，利於
    被告之刑事訴訟原則，尚難認被告陳立哲亦有共同毆打被害
    人童○，而認其係共同正犯，附此敘明。
六、核被告張少綸所為，係犯刑法第277條第1項之傷害罪。被告
    陳立哲所為，係犯刑法第30條第1項、第277條第1項之幫助
    傷害罪。聲請意旨認被告陳立哲亦係共同正犯，此部分則有
    未洽，已如前述，惟此應係犯罪事實之一部縮減，自無庸變
    更起訴法條（最高法院88年度台上字第5591號判決意旨參照
    ）。又被告張少綸與綽號「阿勇」及其餘共同毆打被害人童
    ○等人間有犯意聯絡及行為分擔，均為共同正犯。被告陳立
    哲以幫助之意思，從事構成要件以外之行為，為幫助犯，爰
    依幫助之規定減輕其刑。又被害人童○被害時雖係14歲之少
    年，惟被告2人於行為時均係18歲，尚非已滿20歲之成年人
    ，故無兒童及少年福利與權益保障法第112條第1項加重其刑
    規定之適用，附此敘明。爰審酌被告張少綸僅因懷疑被害人
    欲追其女友張譯止，即呼朋引伴痛毆被害人，而被告陳立哲
    明知上情，竟仍載被害人至現場，且獨自留下被害人供被告
    張少綸等人毆打，可責難性亦屬不輕，及被告張少綸事後坦
    承犯行，被告陳立哲則否認犯行，及其2人均未賠償被害人
    之損害等一切情狀，分別量處如主文所示之刑，並均諭知易
    科罰金之折算標準。
七、依刑事訴訟法第449條第1項前段，刑法第28條、第30條第1
    、2項、第277條第1項、第41條第1項前段，刑法施行法第1
    條之1，逕以簡易判決處刑如主文。
中    華    民    國    100    年    5    月    16    日
                  臺中簡易庭  法  官  郭瑞祥
上正本證明與原本無異。
如不服本判決，應於收受送達後10日內向本院提出上訴書狀（應
附繕本）。
                              書記官  黃雅青
中    華    民    國    100    年    5    月    16    日
中華民國刑法第277條（普通傷害罪）
傷害人之身體或健康者，處3年以下有期徒刑、拘役或1千元以下
罰金。
犯前項之罪因而致人於死者，處無期徒刑或 7 年以上有期徒刑
；致重傷者，處 3 年以上 10 年以下有期徒刑。